臺灣高等法院高雄分院刑事判決       100年度上訴字第1056號
上  訴  人
即  被  告  黃佳輝
上列上訴人因毒品危害防制條例案件，不服臺灣屏東地方法院10
0 年度訴字第508 號中華民國100 年5 月30日第一審判決（起訴
案號：臺灣屏東地方法院檢察署100 年度毒偵字第465 號），提
起上訴，本院判決如下：
    主  文
上訴駁回。
    理  由
一、按上訴書狀應敘述具體理由；又第二審法院認為上訴書狀未
    敘述理由或上訴有刑事訴訟法第362 條前段之情形者，應以
    判決駁回之，同法第361 條第2 項、第367 條前段定有明文
    。而依法院辦理刑事訴訟案件應行注意事項第162 條規定：
    「……所稱具體理由，係指須就不服之判決為具體之指摘而
    言，如僅泛稱原判決認事用法不當或採證違法、判決不公等
    ，均非具體理由。……」亦即所謂具體理由，必係依據卷內
    既有訴訟資料或提出新事證，指摘或表明第一審判決有何採
    證認事、用法或量刑等足以影響判決本旨之不當或違法，而
    構成應予撤銷之具體事由，始克當之（例如：依憑證據法則
    具體指出所採證據何以不具證據能力，或依憑卷證資料，明
    確指出所為證據證明力之判斷如何違背經驗、論理法則）；
    倘僅泛言原判決認定事實錯誤、違背法令、量刑失之過重或
    輕縱，而未依上揭意旨指出具體事由，或形式上雖已指出具
    體事由，然該事由縱使屬實，亦不足以認為原判決有何不當
    或違法者（例如：對不具有調查必要性之證據，法院未依聲
    請調查亦未說明理由，或援用證據不當，但除去該證據仍應
    為同一事實之認定），皆難謂係具體理由，俾與第二審上訴
    制度旨在請求第二審法院撤銷、變更第一審不當或違法之判
    決，以實現個案救濟之立法目的相契合，並節制濫行上訴（
    最高法院97年度台上字第892 號判決意旨參照）。
二、經查，本案原審判決以上訴人即被告黃佳輝犯施用第一、二
    級毒品罪，均累犯，而判處有期徒刑1 年2 月、5 月，定應
    執行刑為1 年5 月。被告雖於民國100 年6 月17日上訴期間
    屆滿前提出上訴狀，然上訴理由係稱：「被告於犯後均坦承
    不諱，對於施用毒品之戕害自己健康行為，萌心懺悔，適於
    冷鐵窗內，深峻悔悟，懊悔不已，不僅危害自身體健康，自
    毀前程，更使家人痛苦含淚悲傷至極，此痛更甚，難言語內
    心之悲苦。今適逢中年邁雙親，更為痛極淚吞，深危恐子欲
    養而親不在之遺憾。故懇請鈞長姑念被告犯後之態度及其犯
    罪之動機目的、手段及未危及他人等，且深知懺悟，痛定思
    痛，具痛改前非之決心等情事，予以從輕量刑。」等語。惟
    查，被告坦承有上開施用毒品犯行，且採尿送驗結果呈嗎啡
    、甲基安非他命陽性反應，被告於原審並同意以簡式審判程
    序審理，原審因而據以論罪科刑，並無不合。原審判決理由
    又說明：「審酌被告早於85年間起，即有違反麻醉藥品管理
    條例、毒品危害防制條例等前案，迭受判刑執行、觀察勒戒
    等處遇，素行欠佳，且觀其自87年3 月28日初次因案入獄時
    起，至97年9 月29日因事實欄所示各案執行完畢為止，累積
    受監禁矯治時間超過4 年之久，有上開前案紀錄資料和臺灣
    高等法院在監在押全國紀錄表等件可憑，但被告猶繼續施用
    毒品、復為本案數罪，顯見法治觀念仍屬薄弱、未因屢經司
    法程序記取教訓，誠有判處相當期間監禁矯治之必要，惟念
    及被告犯後已坦承罪行、態度非劣等一切情狀，各量處如主
    文所示之刑，併依法定應執行刑，以資懲儆。」等語，亦即
    原審判決已依刑法第57條各款規定審酌後而為量刑。被告上
    訴狀所載之理由，均為犯後態度之情狀，原審已予審酌而為
    量刑，被告上訴理由並未具體指出原審判決所為之判斷及量
    刑，有如何違背經驗、論理法則之處，亦即並未就原審之採
    證及判斷具體指出有何違背法令或不當之處，依上開說明，
    實難認本件被告之上訴係上開法條所規定之具體理由，亦即
    被告上訴並未具體敘述原審判決有何違背法令或不當之處，
    其上訴即不合法律上之程式。
三、再上訴不合法律上之程式之情形，雖依刑事訴訟法第367 條
    但書規定：「但其情形可以補正而未經原審法院命其補正者
    ，審判長應定期先命補正。」，惟該條但書規定係指上訴書
    狀未敘述理由，原審未命補提理由書狀之情形。換言之，應
    認僅於被告或檢察官上訴未敘述理由時，原審法院可命其補
    正，而未經原審法院命其補正，第二審法院審判長始應定期
    間先命補正，苟被告或檢察官提起上訴時，上訴書狀已載理
    由者，即不適用。被告上訴狀敘述之上訴理由是否具體，既
    非原審法院可命補正之事項，即毋庸先命補正。從而，上訴
    人即被告之上訴理由狀未敘述具體理由，且於上訴期間屆滿
    後之20日（即100 年7 月7 日）內，亦未補提上訴具體理由
    ，依上開規定，顯屬違背法律上之程式，應由本院依同法第
    367 條前段、第372 條規定，不經言詞辯論判決如主文。
中    華    民    國   100    年    7     月     8    日
                刑事第二庭  審判長法  官  林正雄
                                  法  官  黃壽燕
                                  法  官  邱明弘
以上正本證明與原本無異。
施用第一級毒品部分，如不服本判決應於收受本判決後10日內向
本院提出上訴書狀，其未敘述上訴理由者，並得於提起上訴後10
日內向本院補提理由書狀（均須按他造當事人之人數附繕本）「
切勿逕送上級法院」；施用第二級毒品部分，不得上訴。
中    華    民    國   100    年    7     月     8    日
                                  書記官  林明威